臺灣高等法院刑事判決　　　　　　　 100年度上訴字第2596號
上　訴　人　臺灣桃園地方法院檢察署檢察官
被　　　告　陳志明
選任辯護人　郭承昌律師
上列上訴人因被告毒品危害防制條例案件，不服臺灣桃園地方法
院100 年度訴字第371 號，中華民國100 年7 月28日第一審判決
（起訴案號：臺灣桃園地方法院檢察署99年度偵緝字第1506號）
，提起上訴，本院判決如下：
    主  文
上訴駁回。
    理  由
一、公訴意旨略以：被告陳志明前因違反毒品危害防制條例案件
    ，經臺灣桃園地方法院以96年度訴字第633 號判決判處有期
    徒刑1 年2 月，經減刑為有期徒刑7 月，於民國97年12月28
    日縮短刑期執行完畢，詎仍不知悔改，明知海洛因係毒品危
    害防制條例第2 條第2 項第1 款規定列管之第一級毒品，未
    經許可不得擅自販賣，竟基於販賣第一級毒品海洛因以營利
    之犯意，於98年7 月31日（檢察官於原審審理時更正為98年
    7 月24日）及同年8 月3 日，藉0000000000號行動電話為聯
    絡工具，在桃園縣桃園市遠東百貨公司附近之快樂城電子遊
    戲場，以每包新臺幣（下同）1000元之價格，2 次販賣海洛
    因予李翰文，迄同年9 月23日晚上6 時許，在桃園縣桃園市
    ○○路180 號8 樓811 室為警循線查獲，並扣得海洛因2 包
    （毛重共1.54公克）等語，因認被告陳志明涉犯毒品危害防
    制條例第4 條第1 項之販賣第一級毒品海洛因罪嫌。
二、公訴意旨認被告涉犯前開販賣第一級毒品海洛因罪嫌，無非
    係以證人李翰文證述、被告持用之門號0000000000行動電話
    雙向通聯紀錄、桃園縣政府警察局桃園分局破獲被告涉嫌販
    賣毒品偵查報告書即通聯比對資料、扣案白色粉末2 包及法
    務部調查局濫用藥物實驗室鑑定書為其主要論據。訊據被告
    固坦承其於98年9 月23日晚上6 時許，經警在桃園縣桃園市
    ○○路180 號8 樓欣桃飯店811 室查獲時，確有往窗外丟下
    毒品海洛因，只有1 包是毒品海洛因，且重量只有0 ．12公
    克，1 包則為糖粉，另一個則是空袋子；但是我從來沒有販
    賣毒品海洛因，更沒有賣給證人李翰文等語。
三、被告之辯護人辯護意旨略以：檢察官所起訴之事實，除證人
    李翰文之片面證詞外，並無其他補強證據足資支持其證詞可
    信性，況證人李翰文之片面證詞還彼此矛盾、前後不一，並
    於審判中提示後仍被誤導證詞，故儘管只有該證詞，其證詞
    亦毫無可信之處。又證人李翰文與被告間之通聯紀錄亦無法
    說明被告有罪，而為被告有罪之積極證據。且被告於98年9
    月23日經警查獲當日，證人李翰文亦聲稱已付錢向被告購買
    毒品，然查獲當日被告僅被查獲持有1 包0 ．12公克海洛因
    ，而身上無未查扣任何現款，足見被告與證人李翰文間確實
    未有交易等語。
四、按犯罪事實應依證據認定之，無證據不得認定犯罪事實；有
    罪之判決書應於理由內記載認定犯罪事實所憑之證據及其認
    定之理由。刑事訴訟法第154 條第2 項及第310 條第1 款分
    別定有明文。而犯罪事實之認定，係據以確定具體的刑罰權
    之基礎，自須經嚴格之證明，故其所憑之證據不僅應具有證
    據能力，且須經合法之調查程序，否則即不得作為有罪認定
    之依據。倘法院審理之結果，認為不能證明被告犯罪，而為
    無罪之諭知，即無前揭第154 條第2 項所謂「應依證據認定
    」之犯罪事實之存在。因此，同法第308 條前段規定，無罪
    之判決書只須記載主文及理由。而其理由之論敘，僅須與卷
    存證據資料相符，且與經驗法則、論理法則無違即可，所使
    用之證據亦不以具有證據能力為限，即使不具證據能力之傳
    聞證據，亦非不得資為彈劾證據使用。故無罪判決書，就傳
    聞證據是否例外具有證據能力，本無須於理由欄內論敘說明
    （最高法院100 年度臺上字第2980號判決意旨參照）。查被
    告之辯護人於本院行準備程序時，固爭執證人李翰文於警詢
    、檢察官偵查時供述之證據能力（見本院卷第50頁背面）；
    然本院既為被告無罪之諭知，即使所依憑之證據方法係屬被
    告以外之人於審判外之陳述而為傳聞證據，本得為彈劾證據
    。是被告之辯護人前開所爭執部分，是否具有證據能力，揆
    諸前開所述，自無須於理由欄內論敘說明，合先敘明。
五、次按，事實之認定，應憑證據，如未能發現相當證據，或證
    據不足以證明，自不能以推測或擬制之方法，以為裁判基礎
    ；又認定不利於被告之事實，須依積極證據，苟積極證據不
    足為不利於被告事實之認定時，即應為有利於被告之認定，
    更不必有何有利之證據。又認定犯罪事實所憑之證據，雖不
    以直接證據為限，間接證據亦包括在內；然而無論直接或間
    接證據，其為訴訟上之證明，須於通常一般之人均不致有所
    懷疑，而得確信其為真實之程度者，始得據為有罪之認定，
    倘其證明尚未達到此一程度，而有合理之懷疑存在時，事實
    審法院復已就其心證上理由予以闡述，敘明其如何無從為有
    罪之確信，因而為無罪之判決，尚不得任意指為違法。最高
    法院分別著有40年臺上字第86號、30年上字第816 號、76年
    臺上字第4986號判例可參。又施用毒品者所稱向他人購買毒
    品之供述，須無瑕疵可指，並有其他補強證據佐證，以擔保
    其供述之真實性。所謂補強證據，係指該毒品購買者之供述
    外其他足以證明指述犯罪事實確具有相當程度真實性之證據
    。且所補強者，固非以事實之全部為必要，然仍須與施用毒
    品者關於相關毒品交易供述具有相當程度之關聯性，使一般
    人無合理懷疑，而得確信其供述為真實，始為相當（最高法
    院100 年度臺上字第422 號判決意旨參照）。
六、本院查：
（一）被告確有申辦行動電話門號0000000000號，且證人李翰文
      於98年7 月24日、同年8 月3 日以位在桃園縣桃園市鎮○
      街1 號、號碼為（03）0000000 號之公共電話與被告持用
      之前開行動電話門號通話之事實，除已據被告於原審行準
      備程序時所自承外（見原審卷第27頁背面至第29頁正面）
      ，復有前開行動電話門號雙向通聯紀錄在卷可稽（見外放
      卷）。次查，被告於98年9 月23日18時許，經警在桃園縣
      桃園市○○路180 號8 樓欣桃飯店811 室查獲，並扣有白
      色粉末2 小包，前該2 小包白色粉末經送鑑，有1 包含第
      一級毒品海洛因成分，另1 包則未發現含法定毒品成分等
      情，除為被告所不爭執外，復有桃園縣政府警察局桃園分
      局搜索扣押筆錄、扣押物品目錄表、法務部調查局濫用藥
      物實驗室98年11月17日調科壹字第09823030820 號鑑定書
      在卷可稽（見偵卷第62頁至第64頁、第88頁）。
（二）檢察官認被告涉犯前開販賣毒品海洛因罪嫌，乃係以購買
      毒品者即證人李翰文之證述為主，復以前開行動電話雙向
      通聯紀錄、扣案白色粉末2 包及法務部調查局濫用藥物實
      驗室鑑定書為其補強證據。茲首應審酌者，厥為證人李翰
      文之歷次供述是否有瑕疵；爰就證人李翰文之供述內容，
      整理分述如下：
  １、關於向被告購毒之頻率及次數部分：
  （１）警詢時供稱：我向被告購買毒品海洛因約7 次，約1 星
        期1 次等語（見偵卷第46頁至第47頁）。
  （２）檢察官98年12月23日偵查時證稱：我向被告購買毒品海
        洛因第1 次是我警詢時所講的時間，大約98年7 月中旬
        左右；第2 次是98年8 月份，我確實有向被告買毒品海
        洛因，總共買2 次等語（見偵卷第92頁）。
  （３）檢察官100 年1 月11日偵查時證稱：我只有跟被告買2
        次，第3 次就是被抓的那次等語（見偵緝卷第68頁）。
  （４）原審審理時證稱：我跟被告買過很多次，我從吃安非他
        命的時候就有跟他買了，98年7 月31日我有跟陳志明買
        過毒品、7 月24日也有買等語（見原審卷第53頁背面）
        ；復證稱：我真的沒有印象跟被告購毒幾次，我只知道
        很多次，有超過10次，沒有20次那麼多等語（見原審卷
        第58頁正面、背面）；又證稱：其實真的算的話是天天
        都有跟被告買，因為起來的時候會難過等語（見原審卷
        第63頁正面）
  ２、關於向被告購買毒品金額部分：
  （１）警詢時供稱：我都是以800 、900 、1000元之金額向被
        告購買毒品海洛因等語（見偵卷第47頁）。
  （２）原審審理時證稱：向被告購買之金額，不只1000元，有
        時候2 、3 千元等語（見原審卷第63頁正面）。
  ３、關於與被告聯絡及交易毒品之地點部分：
  （１）警詢時證稱：我都是直接到遊藝場找被告，之後被告指
        定我到特定地點等候，如大興路撞球場、萬壽路及山鶯
        路口之7-11便利商店等語（見偵卷第47頁）。
  （２）原審審理時證稱：被告之電話如果關機，我會去遊樂場
        找他，因為他人常常在銀行口及快樂城遊樂場；如果在
        這2 家有找到被告，跟他交易是在快樂城後面停摩托車
        的地方，銀行口及快樂城並沒有連在一起但是後面的停
        車場是通的。如果我是用電話聯絡到被告，會約在被告
        指定的地方，就是萬壽路、山鶯路那邊、朝陽公園、還
        有他會叫我去快樂城、銀行口的遊樂場那裡等語（見原
        審卷第58頁背面至第59頁背面）。
  ４、關於98年9 月23日經警查獲當日，有無向被告購買毒品部
      分：
  （１）警詢時供稱：我於98年9 月23日17時許到桃園縣桃園市
        ○○路及復興路的銀行口遊戲場找被告，因為他都在那
        裡出入，我要向他買1000元之毒品海洛因供自己施打，
        之後，被告帶我到欣桃大飯店811 號房，他叫我等他而
        他一直打電話，我還沒買到警察就來了。警察來時，被
        告就將他所有的毒品海洛因往窗外丟棄等語（見偵卷第
        45頁至第46頁）。
  （２）原審審理時證稱：其實那天被告有拿毒品海洛因給我，
        只是我那時候沒有被警察搜到，我塞在布鞋裡面，移送
        地檢署交保後，就變得濕濕的，我就把它丟掉了等語（
        見原審卷第65頁正面、背面、第67頁正面）。
  ５、關於98年9 月23日經警查獲之前1 日，有無向被告購買毒
      品海洛因部分：
  （１）警詢時供稱：98年9 月22日11時許，我有到桃園縣桃園
        市○○路及復興路電子遊戲場找被告，他約我到桃園市
        ○○路及山鶯路口的7-11便利商店，他叫我在該處等，
        之後他走路來，我交付他1000元，他給我1 小包毒品海
        洛因等語（見偵卷第46頁）。
  （２）檢察官於98年12月23日、100 年1 月11日偵查時，僅證
        稱於98年7 月中旬、8 月間向被告購毒共2 次，或尚有
        於98年9 月23日為警查獲當日1 次等語（均已如前述）
        ，惟卻隻字未提曾於98年9 月22日11時許向被告購買毒
        品之事。
  ６、關於98年7月間購買毒品地點部分：
  （１）警詢時供稱：我係在桃園市○○路及復興路口之銀行口
        遊戲場找被告。我都是到遊藝場找他，之後被告指定我
        到桃園市不特定地點等候，如大興路撞球場、桃園市○
        ○路及山鶯路口的7-11便利商店前等語（見偵卷第46頁
        、第47頁）。
  （２）檢察官98年12月33日偵查時證稱：我第1 次向被告買毒
        品海洛因大概98年7 月中旬左右，地點是桃園縣桃園市
        ○○路遠東附近的快樂城遊樂場等語（見偵卷第92頁）
        。
  （３）原審審理時證稱：98年7 月24日我打電話給被告用1000
        元買毒品海洛因，他當時住在桃園市○○街隔壁的套房
        那裡，連絡之後，我們就是在桃園市○○路朝陽公園旁
        邊他住的那個套房交易毒品，一手交錢一手交貨（見原
        審卷第52頁正面至第53頁背面），朝陽公園距離快樂城
        及銀行口遊樂場騎摩托車大約10分鐘（見原審卷第59頁
        背面）。
  ７、關於98年8月3日購買毒品地點部分：
  （１）檢察官100 年1 月11日偵查時證稱：第2 次是98年8 月
        3 日那次，第2 次的交易地點是在快樂城電動場等語（
        見偵緝卷第68頁）。
  （２）原審審理時證稱：98年8 月3 日我有在鎮三街打公共電
        話給被告，我要跟他拿毒品海洛因，我用1000元買毒品
        海洛因，在他住的套房交付，就是三民路朝陽公園旁邊
        等語（見原審卷第53頁正面）。
  ８、綜上，證人李翰文對於向被告購買毒品海洛因之各項情節
      ，包括購買毒品之頻率、次數、金額、聯絡方式、聯絡及
      交易地點、98年9 月23日即遭查獲當日及前1 （22）日有
      無向被告購買、第1 次向被告購毒時間、98年7 月間向被
      告購毒之確切時間、地點及98年8 月3 日向被告購毒之地
      點等情，前後供述均有不一，且有嚴重矛盾之情；縱使購
      毒次數頻繁，且時間已有1 年半之久，而無法為正確記憶
      之情事，衡諸常情，豈會連最基本、粗淺之向被告購買毒
      品頻率、次數、金額、購買地點等基礎事實，前後所為之
      供述，卻完全不同、天差地別之理？顯見證人李翰文前開
      之證述，已有嚴重瑕疵，而無法為被告不利認定之依據。
      檢察官以證人李翰文僅因距案發時間已有1 年半之久，證
      人李翰文對於購買時間已經記憶不清，衡情證人李翰文有
      施用毒品慣行，購毒次數頻繁，其對於1 年半前向被告購
      毒時間、地點之細節無法正確記憶，亦可想見等語，主張
      證人李翰文於98年12月23日檢察官偵查時之證述應可採信
      等語，不足採憑。
（三）被告雖於警詢時供稱：警察敲門後我同意警方進入，警察
      在床鋪上發現扣案之毒品海洛因。我所申辦使用之000000
      0000，於98年4 月份遺失後就沒有再用過云云（見偵卷第
      11頁、第13頁）；嗣於本院行準備程序時，仍然堅稱：前
      開扣案毒品是警察在枕頭下面找到的，我根本沒有時間往
      窗外丟云云（見本院卷第49頁背面）。實則證人李翰文於
      98年7 月、8 月確係撥打前開行動電話門號與被告聯絡，
      業據其於本院行準備程序時所自承（見本院卷第49頁背面
      ）；而前開扣案物乃係警察進入被告所居住之811 室房間
      後，發現被告站在窗戶邊，且窗戶已開啟，窗外空中尚飄
      有以小夾鍊袋包裝之白色粉末，經警察至復興路撿拾，始
      拾獲前開扣案之毒品海洛因1 小包、及糖粉1 小包等情，
      亦據證人即參與查獲偵查隊小隊長徐仲亨於本院審理時證
      稱明確（見本院卷第72頁正面至第73頁正面）；顯見被告
      對於前開行動電話之使用情形、前開扣案物如何查獲等情
      ，均有所隱瞞而為不實之陳述。然而，被告前開不實之陳
      述，亦僅能證明被告故意隱瞞確有使用前開門號及持有毒
      品海洛因之事實，尚無法僅以被告為不實供述之情，即推
      論被告確有於98年7 月24日、7 月31日及8 月3 日有販賣
      毒品海洛因予證人李翰文之事實。
（四）證人李翰文前開供述證據，既已有嚴重瑕疵，而卷存之前
      開行動電話雙向通聯紀錄，僅能證明被告與證人李瀚文電
      話聯絡之情形，並不能證明其等間之聯絡內容，而無法為
      證明被告確有販賣毒品海洛因予證人李翰文之補強證據；
      又前開扣案毒品海洛因亦僅能證明被告於98年9 月23日持
      有毒品海洛因之事實，更無法據此回溯推論被告於98年7
      月24日、7 月31日及8 月3 日有販賣毒品海洛因予證人李
      翰文之事實。
七、綜上各情相互以觀，檢察官所舉提之各項證據，均不足以使
    本院達到超越合理懷疑之有罪確信，本院遍查本件相關卷證
    亦查無其他積極證據，足為不利被告之認定，揆諸前開所述
    ，既不能證明被告犯罪，自應諭知被告無罪。原審以不能證
    明被告犯罪，而為無罪之諭知，經核並無違反客觀存在之證
    據及論理法則，亦無何違法或不當之處，公訴人上訴意旨，
    仍執前情指摘原判決不當，為無理由，應予以駁回。
據上論斷，應依刑事訴訟法第368條，判決如主文。
本案經檢察官陳大偉到庭執行職務。
中    華    民    國   100    年    11    月    10    日
                  刑事第九庭  審判長法  官  許仕楓
                                    法  官  劉興浪
                                    法  官  蔡守訓
以上正本證明與原本無異。
如不服本判決，應於收受送達後十日內向本院提出上訴書狀，其
未敘述上訴之理由者並得於提起上訴後十日內向本院補提理由書
（均須按他造當事人之人數附繕本）。「切勿逕送上級法院」。
                                    書記官  許俊鴻
中    華    民    國   100    年    11    月    10    日
刑事妥速審判法  第9條
除前條情形外，第二審法院維持第一審所為無罪判決，提起上訴
之理由，以下列事項為限：
一、判決所適用之法令牴觸憲法。
二、判決違背司法院解釋。
三、判決違背判例。
刑事訴訟法第三百七十七條至第三百七十九條、第三百九十三條
第一款規定，於前項案件之審理，不適用之。